【裁判字號】    97,台上,3502
【裁判日期】    970724
【裁判案由】    妨害自由
【裁判全文】
最高法院刑事判決            九十七年度台上字第三五０二號
上  訴  人  甲○○
上列上訴人因妨害自由案件，不服台灣高等法院台南分院中華民
國九十七年五月十三日第二審判決（九十七年度上訴字第三七號
，起訴案號：台灣台南地方法院檢察署九十五年度偵字第一二四
七一號），提起上訴，本院判決如下：
    主  文
上訴駁回。
    理  由
按刑事訴訟法第三百七十七條規定，上訴於第三審法院，非以判
決違背法令為理由，不得為之。是提起第三審上訴，應以原判決
違背法令為理由，係屬法定要件。如果上訴理由書狀並未依據卷
內訴訟資料，具體指摘原判決不適用何種法則或如何適用不當，
或所指摘原判決違法情事，顯與法律規定得為第三審上訴理由之
違法情形，不相適合時，均應認其上訴為違背法律上之程式，予
以駁回。本件原審經審理結果，認為上訴人甲○○妨害自由之犯
行罪證明確，因而維持第一審關於論上訴人以共同以強暴、脅迫
之方法，剝奪人之行動自由未遂罪，累犯，處有期徒刑柒月，減
為有期徒刑月又拾伍日，如易科罰金，以新台幣壹仟元折算壹
日，併為相關沒收宣告部分之判決，駁回上訴人在第二審之上訴
。已詳敘其調查、取捨證據之結果及憑以認定犯罪事實之心證理
由，並就上訴人否認犯行之供詞及其所辯各語認非可採，予以論
述指駁。從形式上觀察，原判決尚無足以影響判決結果之違法情
形存在。上訴意旨略稱：（一）共同被告蘇耿毅、蘇耿德、陳建
志於警詢、偵訊時之陳述，均能證明上訴人係冤枉，原判決依憑
被害人乙○○之指訴，認定上訴人之罪責，適用法則顯有違誤。
（二）上訴人在原審聲請傳訊證人即被害人乙○○作證，原審以
傳喚、拘提無著為由，違法剝奪上訴人詰問證人之權利。（三）
原判決認定上訴人與蘇耿毅、蘇耿德、陳建志共同為本件妨害自
由犯行，則其三人係共同被告，依司法院釋字第五八二號解釋，
應使前開共同被告立於證人之地位而為陳述，原判決以未經對質
詰問之證言，論處上訴人罪刑，有適用法則不當之違法等語。惟
查：（一）證據之取捨及事實之認定，係屬事實審法院自由判斷
之職權，此項職權之行使，倘未違背客觀存在之經驗法則與論理
法則，即不得任意指為違法。經查原判決認定上訴人有其事實欄
所載妨害自由之犯罪事實，係綜核證人即共同被告蘇耿毅、蘇耿
德、陳建志之證述，被害人於警詢時之指訴，並參酌案發地點之
監視錄影光碟及第一審勘驗該監視錄影光碟之結果、宏科醫院民
國九十五年八月十日開立被害人受傷之診斷證明書等證據資料而
為論斷，並敘明：上訴人對蘇耿毅、蘇耿德當日是去找被害人理
論一情知之甚詳，其一同前往，並於蘇耿毅、蘇耿德與被害人扭
打時，全程在場觀看，隨著扭打之情形移動，其在場助勢之意，
已甚顯明，況上訴人於蘇耿毅、蘇耿德強推被害人上車，遭被害
人抗拒之時，尚在被害人身後推被害人上車，益見其就蘇耿毅、
蘇耿德、陳建志之上開行為有犯意聯絡，並非僅係旁觀者之身分
。雖上訴人辯稱：不知要去找被害人，其當時是在勸架云云。然
由勘驗現場錄影光碟內容觀之，案發當時上訴人並無任何勸架之
動作或舉止，亦無任何試圖上前勸阻之行止，所辯顯與事實不符
，不足採信，已依憑卷證資料詳加說明及指駁，原判決並非僅憑
被害人之指訴，即認定上訴人犯罪。至蘇耿德於偵訊時雖曾證稱
：上訴人在旁邊勸阻云云（見偵字第一二四七一號偵查卷第三一
頁），然上訴人同一辯解，已為原判決所不採取，此一證言當然
亦無從為上訴人有利之認定。原判決關於取捨證據、認定事實之
職權行使，核與證據法則無違，尚不得任意指摘，執為第三審上
訴之理由。（二）「被告以外之人（含證人、共同被告等）於審
判外之陳述，依法律特別規定得作為證據者（刑事訴訟法第一百
五十九條第一項參照），除客觀上不能受詰問者外，於審判中，
仍應依法踐行詰問程序。」固有司法院釋字第五八二號解釋理由
可參。上訴人於原審聲請傳喚被害人乙○○作證，惟經傳喚、拘
提無著，有卷附傳票回證及囑託台南縣警察局善化分局拘提乙○
○未著之復函可憑，原判決亦於理由三說明論述（見原判決第七
頁）。在客觀上顯有不能使乙○○於審判中到庭接受詰問之情形
，已無從依法踐行詰問程序。原審於經合法調查後，採用上訴人
不爭執其證據能力之乙○○於警詢時之陳述，為論罪依據之一，
核無上訴意旨所指違法剝奪其詰問證人之權利可言，執此指摘，
亦不得資為第三審上訴之適法理由。（三）刑事訴訟法所規定之
詰問權，其行使與否，屬當事人及辯護人之權利，如自願捨棄該
項權利，此時證人、鑑定人陳述之證據能力，並不因未受詰問而
生影響。卷查上訴人於原審九十七年一月二十九日準備程序明確
表示捨棄傳訊蘇耿毅、蘇耿德、陳建志等語（見原審卷第三九頁
）。嗣原審審判長於同年四月二十九日審判期日就上訴人被訴之
犯罪事實為訊問前，詢問上訴人以：「尚有證據請求調查？」，
據答稱：「無」（見原審卷第一０三頁）；則上訴人既已捨棄對
上開共同被告之詰問權，原審乃於審判期日依法定程序提示上開
共同被告之陳述並告以要旨，經合法調查後，本於職權之行使，
採為判斷之依據，核無違背司法院釋字第五八二號解釋，亦無適
用法則不當之違法情形。上訴意旨執以指摘，仍非第三審上訴之
合法理由。綜上所述，本件上訴意旨所指，均難認已符合首揭法
定之第三審上訴要件。其上訴違背法律上之程式，應予駁回。
據上論結，應依刑事訴訟法第三百九十五條前段，判決如主文。
中    華    民    國  九十七  年    七    月  二十四  日
                      最高法院刑事第十庭
                          審判長法官  邵  燕  玲
                                法官  李  伯  道
                                法官  孫  增  同
                                法官  吳      燦
                                法官  李  英  勇
      本件正本證明與原本無異
                                      書  記  官
中    華    民    國  九十七  年    七    月   三十   日
                                                      Ｑ


司法院資訊處製作；財團法人民間司法改革基金會備份。
